【裁判字號】    98,重訴,374
【裁判日期】    990730
【裁判案由】    損害賠償
【裁判全文】
臺灣板橋地方法院民事判決             98年度重訴字第374號
原      告  億力光電股份有限公司
法定代理人  乙○○
訴訟代理人  牛湄湄律師
被      告  文麥股份有限公司
法定代理人  甲○○
訴訟代理人  周慧芳律師
上列當事人間請求損害賠償事件，經本院於民國99年7月22日言
詞辯論終結，判決如下：
    主  文
被告應給付原告美金參拾貳萬玖仟柒佰貳拾肆元、新台幣參拾肆
萬玖仟陸佰柒拾元、人民幣陸拾萬貳仟參佰壹拾陸元，及自民國
98年9月17日起至清償日止按年息百分之五計算之利息。
訴訟費用由被告負擔。
本判決於原告以新台幣肆佰伍拾伍萬元供擔保後，得為假執行。
如被告以新台幣壹仟參佰陸拾參萬伍仟零玖拾貳元預供擔保，免
為假執行。
    事實及理由
一、原告主張：
  １原告公司原名勁佳光電股份有限公司，於民國96年7月更名
    為億力光電股份有限公司，被告文麥股份有限公司於96年11
    月1日合併永富光電科技股份有限公司（以下簡稱永富公司
    ）及成安科技股份有限公司，並以文麥股份有限公司為存續
    公司，是永富公司對原告所負之債務應由被告公司承受，合
    先敘明。
  ２原告自96年初即陸續向永富公司採購其所製造之觸控式面板
    元件（Touch Panel簡稱T/P），型號為TP-07030-G-11-PM1
    、TP-07030-G-11-PM2，原告取得該等元件產品後，併同其
    它FPC、B/L等各項元件組裝而成2.8吋觸控面板之半成品（
    原告型號編為VGG000000- 0UFLWD），銷售予經銷商汎諾股
    份有限公司、宇豐科技（香港）有限公司及客戶深圳市康邁
    科技有限公司、深圳市聯弘微科技有限公司等，再轉銷售其
    所屬客戶。然2.8吋觸控面板半成品經銷售予經銷商不久，
    即有客戶端客訴該半成品有跳屏、觸屏無反應、T/P不良、
    T/P 失效、T/P異物、T/P有纖維、T/P內刮、T/P白色區塊等
    無法正常運作之情形（見卷二第82、83頁不良品明細），經
    原告與永富公司進行責任歸屬與確認，永富公司技術人員於
    96年6月25日之不良品分析報告中業已自認該項瑕疵係因其
    產品「壓框絕緣阻抗不足不良：確認分析後發現為印刷PIN
    HOLE ，造成會漏電造成絕緣阻抗不足或是自動跳點現象，P
    IN HONE絕緣阻抗不足為銀走線絕緣層或是上下兩層銀電極
    之間的絕緣層印刷孔洞造成電荷貫穿」（見原證3-2、3-4）
    ，而T/P異物、T/P有纖維、T/P內刮、T/P白色區塊等，係因
    永富公司製程中無塵室控制不足造成異物或水氣滲入（見原
    證3-3），可證永富公司應就其產品之瑕疵負責。原告於進
    貨時僅就外觀上為肉眼之檢測，如面版有無刮痕受損，至於
    上開瑕疵係要在組裝機殼作成成品後才能發現，客戶在組裝
    機殼時施壓，因壓框絕緣阻抗不足，產生電荷貫穿現象，而
    形成跳屏、觸屏無反應、T/P不良。另T/P異物、T/P有纖維
    、T/P內刮、T/P白色區塊等，要在機殼組裝後，有電源之情
    況下，才會發現T/P內部有異物、水氣或刮痕。原告經客戶
    通知有瑕疵後，即通知永富公司確認產品瑕疵責任歸屬，並
    經永富公司承認係其所製程所造成，並初步同意賠償（見原
    證9），然其後因原告之客戶大量退貨，經數度通知永富公
    司前來覆判，永富公司即一再敷衍，未再與原告作進一步之
    賠償協議。
  ３原告向永富公司所購買之系爭T/P，為永富標準品之規格，
    設計工程圖及規格均為永富公司所製作並提供予原告，原告
    據此訂購，是兩造間為買賣關係，並非承攬。永富公司為生
    產製造觸控式面板之廠商，依客戶需求而生產各式規格之標
    準品，為面板業界之慣例，原告依客戶端（多為手機組裝業
    者）需求之尺寸，向永富公司提出所需尺寸（僅為長、寬、
    PIN接腳位置）之需求，永富公司依該項訂購需求提供其標
    準品之工程圖（即被證1）供原告RD（研發人員）確認，經
    確認後永富公司即進行樣品製作、樣品測試，並就其產品規
    格及相關功能測試製作完整之產品規範書（即原證11，產品
    規範書第5頁並約定絕緣阻抗應大於20MΩ），雙方就樣品確
    認後，由買方下單，此為民法第388條所定典型之貨樣買賣
    ，永富公司對其所生產之出售之產品應保證有產品規範書上
    所載之品質。被告所提被證一電子郵件內容，稱「永富公司
    係依原告指示定作系爭產品，原告要求儘速交貨，並願承擔
    風險」云云，惟查該次96年3月訂購產品與原告先前96年1月
    所訂購之產品，僅有ICON不同，原告認為不需試作直接投產
    只有針對ICON部分，此從原證22與原證25之工程圖面比較即
    可得知，其他產品均有經過樣品試作測試，並非如被告所辯
    ，系爭產品不需試作測試，況本件瑕疵並非因ICON之製程所
    致，被告不應以此卸責。依民法第388條規定，出賣人應擔
    保其所交付之標的物與貨樣有同一之品質，本件樣品經永富
    公司進行之測試報告，其功能特性絕緣抗阻應大於20MΩ，
    然其生產過程因無塵室溫度異常、無塵室控制不足、壓框不
    良，造成產品絕緣抗阻未達此規格，T/P內有異物、纖維、
    內刮、水氣滲入，是永富公司顯有未依其所保證之品質交貨
    ，原告自得依民法第360條、第227條之規定對永富公司請求
    損害賠償。
  ４經銷商及客戶所為退貨及換補貨，造成原告之損失如下：
  經銷商汎諾股份有限公司因上開不良品所為退貨（折讓款項
    ）及補貨，造成原告損失美金41835元：
    汎諾股份有限公司為原告公司香港經銷商，主要供貨予大陸
    客戶，其主要客戶有盛隆興公司及盛唐公司，因其銷售客戶
    收到不良品客訴，其轉向原告公司為客訴，並退貨不良品，
    經雙方確認不良品及不良品原因之歸責屬原告公司部分之數
    量，其中有採以補貨方式另補新品，亦有採取直接折讓扣款
    ，其先後之退補貨之明細及相關證據詳如卷二第82頁之原證
    5之明細表及原證5-A-1至5-A-10之客戶退貨檢驗分析記錄表
    （見卷二第18至23頁背面）所載，就「跳屏、T/P無反應（
    失效）、T/P不良、T/P異物（纖維）」之數量，共計為2881
    件，原告依半成品之成本價索賠。依原證17之材料成本明細
    表所示，每件成本美金13.516元，加上業界通認之耗損率3%
    ，再加上工資每件美金0.6元，每件半成品成本價共計為美
    金14.521元，數量有2881件，以此計算，原告損失美金
    41835 元。
  經銷商深圳市康邁科技有限公司因上開原因之不良品所為退
    貨（折讓款項）及補貨，造成原告損失美金6403.8元：
    深圳市康邁科技有限公司為原告公司大陸經銷商，主要供貨
    予大陸客戶，因其銷售客戶收到不良品客訴退貨，其轉向原
    告公司客訴並退貨不良品，經雙方確認不良品及不良品原因
    之歸責屬原告公司部分之數量，其中有採以補貨方式另補新
    品，亦有採取直接折讓扣款，其先後之退補貨之明細及相關
    證據詳如卷二第83頁原證5之明細表第二頁及原證5-B-1至
    5-B-6（見卷二第23頁背面至26頁背面）所載，就「T/P無反
    應（失效）、T/P不良、T/P異物（纖維）」之數量，共計為
    441件，以每件半成品成本價美金14.521元計算，原告損失
    美金6403.8元。
  客戶宇豐科技（香港）有限公司因上開不良品所為退貨（折
    讓款項）及補貨，造成原告損失美金275.9元：
    宇豐科技（香港）有限公司為原告公司銷售對象，因收到不
    良品客訴退貨，經雙方確認不良品及不良品原因之歸責屬原
    告公司部分之數量，採以補貨方式另補新品，其補貨之明細
    及相關證據詳如卷二第83頁原證5之明細表及原證5-C（見卷
    二第27頁）所載，就「T/P無反應（失效）、T/P異物（纖維
    ）」之數量為19件，以每件半成品成本價美金14.521元計算
    ，原告損失美金275. 9元。
  客戶深圳市聯弘微科技有限公司因上開不良品所為退貨（折
    讓款項）及補貨，造成原告損失美金2149.1元：
    深圳市聯弘微科技有限公司為原告公司銷售對象，因收到不
    良品客訴退貨，經雙方確認不良品及不良品原因之歸責屬原
    告公司部分之數量，其中有採以補貨方式另補新品，亦有採
    取直接折讓扣款，其先後之退補貨之明細及相關證據詳如卷
    二第83頁原證5之明細表及原證5-D-1至5-D-5（見卷二第27
    頁背面至29頁背面）所載，就「T/P內刮、T/P無反應（失效
    ）、T/P白色區塊」之數量，有148件，以每件半成品成本價
    美金14.521元計算，原告損失美金2149.1 元。
  ５經銷商汎諾公司自行拆下有瑕疵之T/P共10838片，退回予原
    告（如原證26），要求原告另交付無瑕之T/P，因此，原告
    另向熒茂科技（無錫）有限公司採購2萬片T/P後交付其中
    10838片予汎諾公司（見原證7、原證27），該項費用金額為
    人民幣232831.7元〔單價18.000 000000人民幣x1.17（加計
    百分之17營業稅）x10838=232831.7〕，該部分損失金額，
    係因永富公司所交付之T/P元件瑕疵所致，故被告應予賠償
    。
  ６原告就其他元件庫存呆滯物料之損失有美金134544.2元及人
    民幣369485.2元及原告取消其他元件訂單所生賠償金額新台
    幣349670.5元：
  原告之經銷商汎諾公司已向原告下大量訂單，採購2.8吋觸
    控面板半成品，為此，原告亦向其他元件廠商採購FPC及B/L
    、glass、film備料入庫，然因永富公司之T/P瑕疵，造成陸
    續交貨之半成品有很多跳屏、白屏、錯位等瑕疵，致使經銷
    商面臨很大之客訴量與退換貨之困擾，嗣後即取消尚未交貨
    之訂單，原告所備料之其他元件FPC及B/L即成為庫存呆滯物
    料，損失金額達美金134544.2元（B/L部分）及人民幣36948
    5.2元（FPC部分）。有關上開各項損失之計算及相關證據，
    詳如原證8、原證8-A、原證28。
  原告已向供應商熒茂科技（無錫）有限公司下訂單採購其他
    元件尚未交貨之部分，因汎諾公司取消訂單，原告亦向供應
    商熒茂公司取消，然原告已下訂單致熒茂公司庫存呆料元件
    FPC及B/L、glass、film之損失，原告要賠償供應廠商熒茂
    公司新台幣349670.5元。有關上開各項損失之計算及相關證
    據，詳如原證8、原證8-B-3、8-b-4及本院卷二第119、120
    頁之說明。
  ７客戶康邁公司向原告索賠，原告損失美金1353元：
    因為永富公司T/P產品之瑕疵，致原告之經銷商康邁公司遭
    到其客戶強烈客訴，提出退換貨及維修、負擔運費等請求，
    康邁公司就其損失轉向原告索賠，經多次協商，由原告賠償
    人民幣一萬元，並以當時匯率折算為1353元美金後扣抵帳款
    沖帳，當時永富公司並同意該項理賠，有關此部分理賠之證
    據詳如原證9。
  ８客戶汎諾公司向原告索賠，原告損失美金171549元：
    因為永富公司T/P產品之瑕疵，致原告之經銷商汎諾公司出
    貨予其下端客戶盛隆興公司後遭到客戶客訴，進行退換貨及
    維修、檢測、重工，盛隆興公司轉向汎諾公司求償，再轉向
    原告要求理賠，為此，原告與之進行多次協商，始達成以美
    金171548.97元理賠，並以未付貨款扣抵，有關此部分理賠
    之證據詳如原證10。
  ９上開請求損害賠償金額之總額為美金358110元、新台幣3496
    70元、人民幣602316元，就美金部分扣除原告未付貨款
    28385元，原告請求被告賠償美金329724元、新台幣349670
    元、人民幣602316元。被告雖辯稱：如認定被告應負賠償責
    任，應僅須依原告向永富公司訂購T/P之價格為賠償計算基
    準，而非以原告出售予客戶半成品之價格云云，惟查原告
    向永富公司訂購之T/P，乃係依據客戶所需求之規格（包括
    長、寬、厚度）及接腳位置，均屬客製化商品，該等規格之
    產品除出售給原訂客戶外，並無其他銷售之途，因永富公司
    TP出現嚴重瑕疵造成大量退貨，原告客戶就已收貨部分進行
    退貨，未出貨部分則取消原有訂單；因之，該等退貨之半成
    品如進行重工，重工後之半成品亦無法銷售，故無任何重工
    之價值，只是徒增損失罷了。因此，原告所受之損失為整個
    半成品之損失，此種客製化所造成之損失狀況乃為業界所熟
    知，並無違反業界慣例可言，原告依半成品之價格請求被告
    賠償，自屬合理。被告又辯稱：可維修之項目，為何請求賠
    償半成品之價格云云，然查，於重工過程中，必須拆除有瑕
    疵之T/P，拆除後，其他元件亦無任何用途，在T/P下方之
    FPC 指定接腳均為客製指定位置，而且為焊錫連接，拉起來
    就壞掉根本已無可用。在半成品之背面所使用之背光板，原
    告所銷售客戶所使用之規格均為特定之長寬高，除原訂之客
    戶外，並無其他用途。於T/P下方之TFT-LCD，原告所銷售客
    戶所使用之規格均為特定之長寬高，除原已訂之客戶外，並
    無其他用途。I C為導電膠黏合加工於TFT-LCD上，一經拆下
    來就壞掉根本無法使用。是縱使檢驗分析記錄表為可維修，
    然依上述因素，亦無任何進行維修之經濟效益，故原告請求
    依半成品之價格索賠。
  10並聲明：被告應給付原告美金329724元、新台幣349670元、
    人民幣602316元，及自起訴狀繕本送達翌日起至清償日止按
    年息百分之五計算之利息。願供擔保請准宣告假執行。
二、被告則以：
  １原告與永富公司就系爭產品所成立者為製造物供給契約，屬
    承攬與買賣之混合契約，原告主張系爭產品製作有瑕疵，應
    適用承攬之規定。按製造物供給契約（作成物供給契約或工
    作物供給契約或買賣承攬）者，乃當事人之一方專以或主要
    以自己之材料，製成物品供給他方，而由他方給付報酬之謂
    。此項契約之性質，究係買賣，抑屬承攬？自以依當事人之
    意思而為解釋，以資定之。如當事人之意思，重在工作之完
    成（勞務之給付），適用承攬之規定；側重於財產權之移轉
    者，適用買賣之規定；兩者無所偏重或輕重不分時，則認為
    承攬與買賣之混合契約，關於工作之完成，適用承攬之規定
    ，關於財產權之移轉，即適用買賣之規定，最高法院99年度
    台上字第170號判決參照。本件係由永富公司以自己之材料
    ，受原告之指示而製成物品提供予原告，由原告給付報酬，
    故屬製造物供給契約。原告於民事準備（三）狀第3頁自承
    「原告向被告永富公司訂購之T/P，乃依據客戶所需求之SIZ
    E（包括長×寬×厚度）及接腳位置等規格（因為客戶購買
    該等半成品係作為再組裝手機使用），而手機規格類型均因
    客戶需求之SIZE規格向被告永富公司訂購，因之此等出售給
    原告客戶之商品均屬客製化商品」，第4頁另載「在T/P下方
    之FPC指定接腳均為客製指定位置，而且為焊錫連接」，再
    再說明被告所生產之系爭TP是客製品，是原告為客戶量身定
    作之產品，故永富公司所生產之TP是依據原告確認之被證1
    號工程圖而製作，為定作之產品，應無疑義。原告主張系爭
    產品有瑕疵，進而請求損害賠償，係關於工作之完成有爭議
    ，應適用承攬之規定。
  ２原告主張本件為貨樣買賣，適用貨樣買賣及買賣之規定，是
    有誤解。按稱『貨樣買賣』者，必以當事人將按照貨樣而定
    標的物品質之內涵，約定成為構成買賣契約內容之要素（必
    要之點），並達意思合致，始得謂為貨樣買賣，此與於買賣
    契約成立前，僅提示貨樣作為要約之引誘，而未於買賣磋商
    及訂約之過程提示或交付貨樣，或將該貨樣列為買賣契約內
    容必要之點，尚不當然成為「貨樣買賣」之情形有別（最高
    法院99年度台上字第170號判決參照）。系爭產品係依原告
    指示而製作，並未提出樣品供確認，非屬「貨樣買賣」，此
    由雙方往來電郵可知，永富公司係依原告指示定作系爭產品
    。永富公司Maggie在收到原告公司Bruce 2007年3月29日確
    認之工程圖，並受指示量產及依指定期日交貨，系爭產品製
    作流程中，原告要求儘速交貨，並願承擔風險，此觀被證一
    號頁碼b 5-8(B)、b 4-8(B)郵電內容可知（A.原告公司業務
    Bruce 2007年3月27日下午6:23郵電稱：「本案再送樣已經
    來不及，請直接生產！」B.永富公司業務Maggie同年月28日
    上午10:11郵電告知定作產品製作流程及日程「4/9工程試作
    ，4/12樣品確認（請派技術人員前往確認），如果直接生產
    後貴公司的產品有問題，將造成另一個大的問題」C.原告公
    司業務Bruce同年月28日回電再度揭示「採risk order不須
    試作，請於4/4開始投產」），原告免除永富公司製作樣品
    供其確認之流程，故永富公司未曾提出樣品。原告辯稱：系
    爭產品之規格先前曾訂購，所不同者僅ICON云云，以作為系
    爭產品製作不需樣品之理由，顯不合理。若系爭產品不需樣
    品供確認，原告公司業務人員Bruce可回覆「樣品前曾確認
    無需重複提供」等語，而無需在被證一號頁碼b頁4-8(B) 郵
    電中回覆「如果是這樣的排程，我的客戶真的就會倒閉了！
    ……拜託請你們幫忙，千萬不要見死不救！」而告知「不須
    試作」（詳被證一號），可見製作樣品乃既有流程，原告免
    除製作樣品之流程，即非屬貨樣買賣。原告辯稱：系爭產品
    規格先前曾訂購云云，然並非先前曾訂購之產品，即當然屬
    於貨樣買賣，原告依據貨樣買賣之特別規定及買賣之相關規
    定請求賠償，為無理由。
  ３原證3-2分析報告及原證3-3之通知報告，不足以作為原告主
    張系爭產品之瑕疵原因及數量之依據。原告不應將系爭產品
    「電性不良」及「外觀不良」之狀況，全數歸咎於原證3-2
    分析報告所指之「絕緣阻抗不足規格」之單一原因。固然永
    富公司曾應原告提供2件退貨物品製作原證3-2分析報告，該
    報告就客訴2件分析結果，其中1件為「市場端客戶不正常使
    用所損壞」；另一件則為「跳屏現象為絕緣阻抗不足規格」
    。由是可知，永富公司當時僅就客訴之2件作分析，原告不
    應將所有因電性不良及外觀不良之狀況，全數歸咎係因「絕
    緣阻抗不足規格」所造成。又依原證3-3之通知報告備註欄
    所載「以上為我司模擬客戶組裝機殼時之最大壓力所得之數
    據」，其不良率最高有9.03%，最低為2.74%，此僅為模擬組
    裝最大壓力所得之估算數據，而客戶組裝之壓力值多寡，亦
    關乎造成不良之可能性，且估算數據高低落差有4倍之差距
    ，由是可知該報告所揭示者，非絕對之數據，不足以作為原
    告請求之依據。
  ４永富公司依交付流程，必先經公司內部品管單位檢查後出貨
    ，而原告於受領系爭產品時，亦須經由其驗收過程，若有發
    現瑕疵，則通知永富公司，由永富公司進行複判，如確認有
    瑕疵，永富公司將進行補貨或折讓之程序。如同原告起訴狀
    所稱，原告取得永富公司產品後須「併同其他各項元件組裝
    而成2.8吋觸控面板之半成品」再銷售予客戶，則原告於組
    裝後之半成品依其作業流程，其出貨予客戶前，尚有檢驗工
    作，且必以檢驗合格方得出貨。因之，若永富公司製造之產
    品有瑕疵，於原告組裝成半成品出貨前即應發現才是，永富
    公司之產品既經原告進貨、出貨之驗收及檢驗，已符合原告
    之標準，則何來瑕疵之有？況依原告派員前往客戶端了解產
    品狀況，其內部郵件（被證二號）顯示「一、使用觸摸屏測
    試治具，測試客戶不良品皆可正常動作。二、在客戶組裝時
    測試正常，但到終端客戶才有異常產生」，因此在手機的製
    作過程，由元件製造、元件組裝到最後完成成品，經過不同
    階段之製造及加工，何以逕予認定瑕疵為永富公司所造成？
  ５原告提出原證5號半成品退貨之資料，主張永富公司製造之
    系爭產品有瑕疵，顯乏依據。蓋原證5號關於不良品之項目
    、數量，為原告內部自行製作之文件，未經永富公司共同覆
    判，並不具任何證明力，被告否認各該不良品項目及數量為
    真正。原告無法具體證明系爭退貨數量中，其瑕疵之原因確
    實為TP本身。依原告民事準備（二）狀將該退貨瑕疵項目分
    為六項。其中"跳屏" "T/P無反應（失效）""T/P不良"為「
    電性不良」，而T/P白色區塊""T/P異物（纖維）""T/P內刮"
    則為「外觀不良」，然而A.「外觀不良」部分，面板（
    Touch Panel）外觀有瑕疵、刮痕、雜物，在原告公司受領
    時應立即發現。縱於受領時未發現，但於原告加工過程中，
    或半成品出貨前，均需經過原告品管之檢查流程，故而其稱
    交付客戶組裝後發現之瑕疵，如何證明該不良原因係可歸責
    於永富公司。原告於起訴狀所附之原證5號客戶退貨處理單
    上之退貨原因，並未記載「T/P白色區塊」、「T/P異物於內
    部」或刮傷或刮痕之位置，事後於訴訟中提出修改版之原證
    五，卻有上開註記，顯係原告對於「外觀不良」自行重新註
    腳，並不足採信。又原告就「外觀不良」之原因及數量，其
    於起訴狀所附之原證5號客戶退貨處理單與客戶退貨檢驗分
    析記錄表，二者所載之瑕疵“名目”不盡相同，數量亦不一
    致。即以5-D-4為例，於退貨處理單上退貨原因並無所謂之
    「白色區塊（水霧）」，卻於客戶退貨檢驗分析記錄表記載
    「白色區塊（水霧）」數量74，其依據何在？「T/P不良」
    係一個籠統、概括名詞，其究屬因電性不良或因外觀不良，
    實無法以「T/P不良」之字句即可判讀。原告雖於民事準備
    （二）狀將其納入係因電性不良所造成，惟原告在原證5號
    之客戶退貨檢驗分析記錄表中，多數將「T/P不良」置於「
    外觀不良」之項目下，而非置於「電性不良」之項目下，以
    5-A-5 、5-A-6、5-A-9、5-B-5、5-B-6等為例即是。屬外觀
    不良者，在於永富公司交貨後，歷經原告公司加工、客戶端
    之組裝，究係可歸責於何人，已乏證據證明，何能將責任悉
    數轉嫁至永富公司？再者，即使是「電性不良」之原因，亦
    不能一概推定為可歸責於永富公司，蓋"跳屏" "T/P無反應
    （失效）"T/P不良"，非全然為「壓框絕緣阻抗不足」之單
    一原因所致。「壓框絕緣阻抗不足」或可造成"跳屏" "T/
    P無反應（失效）"T/P不良"之現象，但各該現象並非必然
    完全係因「壓框絕緣阻抗不足」所造成，此因果關係首需釐
    清。
  ６退而言之，縱有瑕疵，亦係因原告之指示而生，永富公司得
    免除瑕疵擔保責任。依民法第496條：「工作之瑕疵，因定
    作人所供給材料之性質或依定作人之指示而生者，定作人無
    前三條所規定之權利」。換言之，若承攬人依定作人之指示
    而製作產品，縱有瑕疵，承攬人之瑕疵擔保責任得予免除。
    依原證11號，產品規範書第10頁，9.2組裝注意事項，特別
    註明「組裝“Hi-Touch觸控面板時，建議使用足夠厚度的雙
    面膠帶，避免直接施加壓力在觸控面板上」。由於絕緣阻抗
    不足之情形係在組裝時施加壓力不當或過大所造成，此一部
    分因該批貨訂貨之初，原告公司並未告知其客戶組裝施加之
    壓力值有多寡，致永富公司在製作時無法預估，且由於原告
    業務Bruce於2007年3月28日以郵電告知永富公司「採risk
    order不須試作……」「請告訴我們採risk order必須簽署
    什麼樣品的guarantee letter，我們會儘量去承擔這樣的風
    險，讓永富不要有任何傷害。」，詳被證一號頁碼b頁4-8（
    B）。因此永富公司自始未製作樣品供原告確認，而直接投
    產，縱有瑕疵，其責任亦應得予免除。又依民法第514條第1
    項之規定，定作人均因瑕疵發現後1年間不行使而消滅。原
    告已於96年間向永富公司稱有不良品，其於98年9月11日始
    向被告提起損害賠償訴訟，已逾1年期間，其請求權亦已消
    滅。
  ７原告以每件半成品之單價，即以原證17材料成本費加上3%耗
    損率再加上工費，作為計算損害賠償之依據並不合理，且不
    合比例原則。原證17之材料費，除永富公司製造TP之費用外
    ，尚涵蓋原告製造過程LCD之所有材料費。換言之，係以成
    品中有一元件之瑕疵，而請求整個半成品之賠償，豈符比例
    原則及業界慣例。原告民事準備（二）狀所附之原證5客戶
    退貨檢驗分析記錄表，其中5-A-1“觸屏無反應”，係屬「
    可維修」之列，既可維修，則原告之LCD材料無需全部更換
    ，豈能向被告請求賠償含LCD之材料費用。
  ８原告所主張半成品退貨，其無法具體舉證係因被告製作之TP
    不良所造成，故所衍生之運費，被告自無負擔之理。且據證
    人丙○○於98年12月3日到庭詰證稱「……在我離開原告公
    司前，永富公司並沒有承諾要賠償多少錢。永富公司並沒有
    承認是他們公司的問題。」「我在2008年4月底開始請假，
    大約5月10日正式離開公司」，顯然永富公司自始未同意負
    擔任何損失或運費。
  ９原告對於客戶取消訂單造成呆滯料損失部分，因原告無法證
    明退貨責任歸屬於永富公司，故該取消訂單造成呆滯料損失
    ，不應由被告負擔。況查原告公司之庫存備料多寡為其公司
    內部管理責任，如何能全數計算在損失之中。
  10並聲明：原告之訴及其假執行之聲請均駁回，如受不利之判
    決，願供擔保請准宣告假執行。
三、兩造不爭執之點：
  １原告原名勁佳光電股份有限公司，被告於96年11月1日合併
    永富公司，以被告為存續公司。
  ２原告自96年初起陸續向永富公司採購其製造2.8"觸控式面板
    元件（Touch Panel簡稱T/P），型號為TP-07030-G-11-PM1
    、TP-07030-G-11-PM2，原告取得該等元件產品後，併同其
    它FPC、B/L等各項元件組裝而成2.8吋觸控面板之半成品（
    原告型號編為VGG000000- 0UFLWD），銷售予經銷商汎諾股
    份有限公司、宇豐科技（香港）有限公司及客戶深圳市康邁
    科技有限公司、深圳市聯弘微科技有限公司等，再轉銷售其
    所屬客戶。
  ３原告向永富公司購買之送貨日期、數量、單價如卷二第99頁
    原證2之明細表，就該明細表所列之編號1、4、10之貨款，
    原告尚未給付，未付貨款為美金28385元。
  ４原證3-2、3-3為永富公司針對其交付予原告之不良品所作之
    分析報告。
四、兩造之爭點：
  １原告與永富公司間之法律關係是買賣契約？或為承攬契約？
  ２永富公司所交付之貨品有無瑕疵？
  ３原告各項請求是否有理由？
五、經查：
  １原告主張：原告向永富公司所購買之系爭T/P，為永富標準
    品之規格，設計工程圖及規格均為永富公司所製作並提供予
    原告，原告據此訂購，是兩造間為買賣關係，並非承攬。永
    富公司為生產製造觸控式面板之廠商，依客戶需求而生產各
    式規格之標準品，為面板業界之慣例，原告依客戶端（多為
    手機組裝業者）需求之尺寸，向永富公司提出所需尺寸（僅
    為長、寬、PIN接腳位置）之需求，永富公司依該項訂購需
    求提供其標準品之工程圖（即被證1）供原告RD（研發人員
    ）確認，經確認後永富公司即進行樣品製作、樣品測試，並
    就其產品規格及相關功能測試製作完整之產品規範書（即原
    證11，產品規範書第5頁並約定絕緣阻抗應大於20MΩ），雙
    方就樣品確認後，由買方下單，此為民法第388條所定典型
    之貨樣買賣等情；被告則以：系爭產品係依原告指示而製作
    ，並未提出樣品供確認，非屬「貨樣買賣」，此由雙方往來
    電郵可知，永富公司係依原告指示定作系爭產品。永富公司
    Maggie在收到原告公司Bruce 2007年3月29日確認之工程圖
    ，並受指示量產及依指定期日交貨，系爭產品製作流程中，
    原告要求儘速交貨，並願承擔風險，此觀被證一之郵電內容
    可知，原告免除永富公司製作樣品供其確認之流程，永富公
    司未曾提出樣品等語置辯。經查，從原證2-1至2-11永富公
    司之出貨單，其上均載「本交易為附條件之買賣」，而原告
    之採購單備註欄亦記載「煩請將樣品寄至勁佳台中研發張豐
    章收」（見卷一第69頁），又從被證一之郵電內容可知倘系
    爭產品毋須先經永富公司試作樣品，原告自毋庸就96年3月
    27日該次產品向永富公司人員表示「本案再送樣已經來不及
    ，請直接生產！」，足徵原告所主張「永富公司為生產製造
    觸控式面板之廠商，依客戶需求而生產各式規格之標準品，
    為面板業界之慣例，原告依客戶端（多為手機組裝業者）需
    求之尺寸，向永富公司提出所需尺寸（僅為長、寬、PIN 接
    腳位置）之需求，永富公司依該項訂購需求提供其標準品之
    工程圖（即被證1）供原告RD（研發人員）確認，經確認後
    永富公司即進行樣品製作、樣品測試，並就其產品規格及相
    關功能測試製作完整之產品規範書（即原證11，產品規範書
    第5頁並約定絕緣阻抗應大於20MΩ），雙方就樣品確認後，
    由買方下單」為可採，本件應適用民法關於買賣之規定。被
    告辯稱系爭產品應適用承攬之規定，為不可採。
  ２永富公司所交付之貨品是否欠缺其所保證之品質？
    原告主張：2.8吋觸控面板半成品經銷售予經銷商不久，即
    有客戶端客訴該半成品有跳屏、觸屏無反應、T/P不良、T/P
    失效、T/P異物、T/P有纖維、T/P內刮、T/P白色區塊等無法
    正常運作之情形（見卷二第82、83頁不良品明細），經原告
    與永富公司進行責任歸屬與確認，永富公司技術人員於96年
    6月25日之不良品分析報告中業已自認該項瑕疵係因其產品
    「壓框絕緣阻抗不足不良：確認分析後發現為印刷PIN HOLE
    ，造成會漏電造成絕緣阻抗不足或是自動跳點現象，PIN
    HONE絕緣阻抗不足為銀走線絕緣層或是上下兩層銀電極之間
    的絕緣層印刷孔洞造成電荷貫穿」（見原證3-2、3-4），而
    T/P異物、T/P有纖維、T/P內刮、T/P白色區塊等，係因永富
    公司製程中無塵室控制不足造成異物或水氣滲入（見原證
    3-3），可證永富公司應就其產品欠缺所保證之品質負責等
    情；被告則以：固然永富公司曾應原告提供2件退貨物品製
    作原證3-2分析報告，該報告就客訴2件分析結果，其中1件
    為「市場端客戶不正常使用所損壞」；另一件則為「跳屏現
    象為絕緣阻抗不足規格」。由是可知，永富公司當時僅就客
    訴之2件作分析，原告不應將所有因電性不良及外觀不良之
    狀況，全數歸咎係因「絕緣阻抗不足規格」所造成。又依原
    證3-3之通知報告備註欄所載「以上為我司模擬客戶組裝機
    殼時之最大壓力所得之數據」，其不良率最高有9.03%，最
    低為2.74%，此僅為模擬組裝最大壓力所得之估算數據，而
    客戶組裝之壓力值多寡，亦關乎造成不良之可能性，且估算
    數據高低落差有4倍之差距，由是可知該報告所揭示者，非
    絕對之數據，不足以作為原告請求之依據。屬外觀不良者，
    在於永富公司交貨後，已歷經原告公司加工、客戶端之組裝
    ，究係可歸責於何人，已乏證據證明，何能將責任悉數轉嫁
    至永富公司？再者，即使是「電性不良」之原因，亦不能一
    概推定為可歸責於永富公司，蓋"跳屏""T/P無反應（失效）
    "T/P不良"，非全然為「壓框絕緣阻抗不足」之單一原因所
    致。「壓框絕緣阻抗不足」或可造成"跳屏""T/P無反應（失
    效）"T/P不良"之現象，但各該現象並非必然完全係因「壓
    框絕緣阻抗不足」所造成等語置辯。經查，原告請求被告賠
    償之不良品項目及數量，見卷二第82、83頁之原證五之明細
    表，有跳屏、觸屏無反應、T/P不良、T/P失效、T/P異物、
    T/P有纖維、T/P內刮、T/P白色區塊等無法正常運作之情形
    ，關於產生跳屏、觸屏無反應、T/P不良、T/P失效之原因，
    業據原告提出永富公司技術人員於96年6月25日之不良品分
    析報告所載「壓框絕緣阻抗不足不良：確認分析後發現為印
    刷PIN HOLE，造成會漏電造成絕緣阻抗不足或是自動跳點現
    象，PIN HONE絕緣阻抗不足為銀走線絕緣層或是上下兩層銀
    電極之間的絕緣層印刷孔洞造成電荷貫穿」為證（見原證
    3-2、3-4），而永富公司出具予原告之產品規範書第5頁，
    並約定絕緣阻抗應大於20MΩ，是永富公司顯有未依其所保
    證之品質交貨，原告就絕緣阻抗不足所造成「跳屏、觸屏無
    反應、T/P不良、T/P失效」之不良品，依民法第360條、第
    227條請求被告負賠償責任，洵屬有據。原告既已提出永富
    公司出具承認造成「跳屏、觸屏無反應、T/P不良、T/P失效
    」係因「壓框絕緣阻抗不足所造成」之報告，應認原告已盡
    舉證責任，被告辯稱：「壓框絕緣阻抗不足」或可造成"跳
    屏""T/P 無反應（失效）"T/P不良"之現象，但各該現象並
    非必然完全係因「壓框絕緣阻抗不足」所造成云云，則應由
    被告就「壓框絕緣阻抗不足」以外之其他原因亦可能造成「
    跳屏、T/P無反應（失效）、T/P不良」為舉證，被告未舉證
    ，自不能免除其賠償責任。另關於T/P異物、T/P有纖維、
    T/P內刮、T/P水氣滲入形成白色區塊，因異物、刮傷及白色
    區塊位於T/P內部，應係在永富公司製作T/P過程中無塵室控
    制不足或壓框不良水氣滲入所造成，亦即瑕疵發生於永富公
    司製作過程中，原告請求被告負賠償責任，自有理由。被告
    將上開瑕疵推諉為原告公司加工、客戶端之組裝之責任，自
    不可採。依民法第388條規定，出賣人應擔保其所交付之標
    的物與貨樣有同一之品質，本件樣品經永富公司進行測試報
    告，並立有產品規範書，保證其功能特性絕緣抗阻應大於
    20MΩ，然其生產過程因無塵室溫度異常、無塵室控制不足
    、壓框不良，造成產品絕緣抗阻未達此規格，T/P內有異物
    、纖維、內刮、水氣滲入，是永富公司顯有未依其所保證之
    品質交貨，原告自得依民法第360條、第227條之規定對永富
    公司請求損害賠償。
  ３原告各項請求是否有理由？
  (1)原告因經銷商及客戶所為退貨及換補貨所受損失：
  原告主張：汎諾股份有限公司為原告公司香港經銷商，主要
    供貨予大陸客戶，其主要客戶有盛隆興公司及盛唐公司，因
    其銷售客戶收到不良品客訴，其轉向原告公司為客訴，並退
    貨不良品，經雙方確認不良品及不良品原因之歸責屬原告公
    司部分之數量，其中有採以補貨方式另補新品，亦有採取直
    接折讓扣款，其先後之退補貨之明細及相關證據詳如卷二第
    82頁之原證5之明細表及原證5-A-1至5-A-10之客戶退貨檢驗
    分析記錄表（見卷二第18至23頁背面）所載，就「跳屏、
    T/P 無反應（失效）、T/P不良、T/P異物（纖維）」之數量
    有2881件，原告依半成品之成本價索賠。依原證17之材料成
    本明細表所示，每件成本美金13.516元，加上業界通認之耗
    損率3%，再加上工資每件美金0.6元，每件半成品成本價為
    美金14.521元，數量有2881件，以此計算，原告損失美金
    41835元等語。經查，依據原證5-A-1至5-A-10之客戶退貨檢
    驗分析記錄表（見卷二第18至23頁背面）所載，就「跳屏、
    T/P 無反應（失效）、T/P不良、T/P異物（纖維）」之數量
    ，共計為2881件無誤。再查，原告向永富公司訂購之T/P，
    乃係依據客戶所需求之規格及接腳位置，該等規格之產品除
    出售給原訂客戶外，並無其他銷售之途，因永富公司TP出現
    嚴重瑕疵造成大量退貨，原告客戶就已收貨部分進行退貨，
    未出貨部分則取消原有訂單，退貨之半成品亦無法重工修繕
    轉售他人，因此，原告所受之損失為整個半成品之損失，原
    告依半成品之價格請求被告賠償，自屬合理。末查，原告主
    張每件半成品之價格為材料成本美金13.516元，加上耗損率
    3%，再加上工資美金0.6元，共為美金14.521元等情，業據
    原告提出原證17之材料成本明細表、原證29之工費工時說明
    表、生產流程、原證30之生產狀況良率記錄表為證，並經證
    人陳志強即原告公司崑山廠廠長證述在卷（見99年6月25日
    言詞辯論筆錄），堪信為真。則以每件半成品成本價美金
    14.521 元，數量有2881件，以此計算，原告損失美金41835
    元。原告請求被告如數賠償，為有理由。
  原告主張：深圳市康邁科技有限公司為原告公司大陸經銷商
    ，主要供貨予大陸客戶，因其銷售客戶收到不良品客訴退貨
    ，其轉向原告公司為客訴並退貨不良品，經雙方確認不良品
    及不良品原因之歸責屬原告公司部分之數量，其中有採以補
    貨方式另補新品，亦有採取直接折讓扣款，其先後之退補貨
    之明細及相關證據詳如卷二第83頁原證5之明細表第二頁及
    原證5-B-1至5-B-6（見卷二第23頁背面至26頁背面）所載，
    就「T/P無反應（失效）、T/P不良、T/P異物（纖維）」之
    數量，共計為441件，以每件半成品成本價美金14.521元計
    算，原告損失美金6403. 8元等情。經查，依據原證5-B-1至
    5-B-6（見卷二第23頁背面至26頁背面）之客戶退貨檢驗分
    析記錄表所載，就「T/P無反應（失效）、T/P不良、T/P異
    物（纖維）」之數量，共計為441件無誤。以每件半成品成
    本價美金14.521元，數量441件，原告損失6403.8元。原告
    請求被告如數賠償，為有理由。
  原告主張：宇豐科技（香港）有限公司為原告公司銷售對象
    ，因收到不良品客訴退貨，經雙方確認不良品及不良品原因
    之歸責屬原告公司部分之數量，採以補貨方式另補新品，其
    補貨之明細及相關證據詳如卷二第83頁原證5之明細表及原
    證5-C（見卷二第27頁）所載，就「T/P無反應（失效）、
    T/P異物（纖維）」之數量為19件，以每件半成品成本價美
    金14.521元計算，原告損失美金275. 9元等情。經查，依據
    原證5-C（見卷二第27頁）所載「T/P無反應（失效）、T/P
    異物（纖維）」之數量為19件無誤，以每件半成品成本價美
    金14.521元計算，原告損失美金275.9元。原告請求被告如
    數賠償，為有理由。
  原告主張：深圳市聯弘微科技有限公司為原告公司銷售對象
    ，因收到不良品客訴退貨，經雙方確認不良品及不良品原因
    之歸責屬原告公司部分之數量，其中有採以補貨方式另補新
    品，亦有採取直接折讓扣款，其先後之退補貨之明細及相關
    證據詳如卷二第83頁原證5之明細表及原證5-D-1至5-D-5（
    見卷二第27頁背面至29頁背面）所載，就「T/P內刮、T/P無
    反應（失效）、T/P白色區塊」之數量，有148件，原告損失
    美金2149.1元等情。經查，依據原證5-D-1至5-D-5（見卷二
    第27頁背面至29頁背面）所載，就「T/P內刮、T/P無反應（
    失效）、T/P白色區塊」之數量，有148件無誤，以每件半成
    品價美金14.521元計算，原告損失美金2149.1元。原告請求
    被告如數賠償，為有理由。
  以上，原告因經銷商及客戶所為退貨及換補貨所受損失，共
    計為美金50663.8元。
  (2)原告主張：經銷商汎諾公司自行拆下有瑕疵之T/P共10838片
    ，退回予原告，要求原告另交付無瑕之T/P，因此，原告另
    向熒茂科技（無錫）有限公司採購2萬片T/P後交付其中1083
    8片予汎諾公司，該項費用金額為人民幣232831.7元〔單價
    18.00000000 0人民幣x1.17（加計百分之17營業稅）x10838
    =232831.7〕，該部分損失金額，係因永富公司所交付之T/P
    元件瑕疵所致，故被告應予賠償等情，業據原告提出原證26
    汎諾股份有限公司出具之2.8吋T/P不良品補退情況表及原告
    向熒茂科技（無錫）有限公司採購T/P之發票、轉帳傳票為
    證（原證27），經核發票所載之規格為3吋，固與原告系爭
    VGG000000- 0UFLWD2.8吋產品規格有差異，據原告供稱2.8
    吋係依TFT LCD之對角尺寸計算，而熒茂公司T/P產品為覆蓋
    TFT LCD之上面，因而多出背膠及組裝扣壓TFT之成品，所以
    尺寸會大於2.8吋，而成為3.0吋，並提出原證31之說明，堪
    認合理。另原告向熒茂公司購買之時間與原告補貨予汎諾公
    司之時間亦接近，是原告此部分主張堪予採信。此部分之金
    額為人民幣232831.7元〔單價18.00000 0000人民幣x1.17（
    加計百分之17營業稅）x108 38=232831.7〕。原告請求被告
    如數賠償，為有理由。
  (3)原告就其他元件庫存呆滯物料之損失有美金134544.2元及人
    民幣369485.2元及原告取消其他元件訂單所生賠償金額新台
    幣349670.5元：
  原告主張：經銷商汎諾公司原已向原告下大量訂單，採購
    2.8吋觸控面板半成品，為此，原告亦向其他元件廠商採購
    FPC及B/L、glass、film備料入庫，然因永富公司之T/P瑕疵
    ，造成陸續交貨之半成品有很多跳屏、白屏、錯位等瑕疵，
    致使經銷商面臨很大之客訴量與退換貨之困擾，嗣後即取消
    尚未交貨之訂單，原告所備料之其他元件FPC及B/L即成為庫
    存呆滯物料，損失金額達美金134544.2元（B/L部分）及人
    民幣369485.2元（FPC部分）等情，業據原告提出原證8、原
    證8-A、原證28為證，核與原告所述相符，原告請求被告如
    數賠償，為有理由。
  原告主張：其已向供應商熒茂科技（無錫）有限公司下訂單
    採購其他元件尚未交貨之部分，因汎諾公司取消訂單，原告
    亦向供應商熒茂公司取消，然原告已下訂單致熒茂公司庫存
    呆料元件FPC及B/L、glass、film之損失，原告要賠償供應
    廠商熒茂公司新台幣349670.5元等情，業據原告提出原證8
    、原證8-B-3、8-B-4及本院卷二第119、120頁之說明，核
    與原告所述相符，原告請求被告如數賠償，為有理由。
  (4)客戶康邁公司向原告索賠，原告損失美金1353元：
    原告主張：因永富公司T/P產品之瑕疵，致原告之經銷商康
    邁公司遭到其客戶強烈客訴，提出退換貨及維修、負擔運費
    等請求，康邁公司就其損失轉向原告索賠，經多次協商，由
    原告賠償人民幣一萬元，並以當時匯率折算為1353元美金後
    扣抵帳款沖帳等情，業據原告提出原證9賠償康邁公司人民
    幣一萬元之簽呈為證，核與原告所述相符，原告請求被告如
    數賠償，為有理由。
  (5)客戶汎諾公司向原告索賠，原告損失美金171549元：
    原告主張：因永富公司T/P產品之瑕疵，致原告之經銷商汎
    諾公司出貨予其下端客戶盛隆興公司後遭到客戶客訴，進行
    退換貨及維修、檢測、重工，盛隆興公司轉向汎諾公司求償
    ，再轉向原告要求理賠，為此，原告與之進行多次協商，始
    達成以美金171549元理賠，並以未付貨款扣抵等情，業據原
    告提出原證10原告同意賠償汎諾公司美金171549元之簽呈為
    證，核與原告所述相符，原告請求被告如數賠償，為有理由
    。
六、上開請求損害賠償金額之總額為美金358110元、新台幣3496
    70元、人民幣602316元，就美金部分扣除原告未付貨款2838
    5元，原告得請求被告賠償美金329725元、新台幣349670元
    、人民幣602316元。是原告請求被告賠償美金329724元、新
    台幣349670元、人民幣602316元，及自98年9 月17日即起訴
    狀繕本送達翌日起至清償日止按年息百分之五計算之利息，
    為有理由，應予准許。兩造陳明願供擔保請為宣告假執行或
    免為假執行，經核均與規定相符，爰分別酌定相當之擔保金
    額予以宣告之。
七、結論：原告之訴為有理由，依民事訴訟法第78條、第390條
    第2項、第392條，判決如主文。
中    華    民    國    99    年    7    月    30    日
                  民事第三庭法  官  陳映如
以上正本係照原本作成
如對本判決上訴，須於判決送達後20日內向本院提出上訴狀
中    華    民    國    99    年    7     月    30    日
                            書記官  李錦輝

司法院資訊處製作；財團法人民間司法改革基金會備份。
